【裁判字號】    96,司,809
【裁判日期】    970111
【裁判案由】    選派檢查人
【裁判全文】
臺灣臺北地方法院民事裁定               96年度司字第809號
聲  請  人  乙○○
非訟代理人  劉興源律師
            陳尚宏律師
相  對  人  台北磚廠股份有限公司
法定代理人  甲○○
上列當事人間選派檢查人事件，本院裁定如下：
    主  文
選任趙治民（民國四十二年生，台北市會計師公會會籍編號一０
九八）會計師為台北磚廠股份有限公司檢查人，檢查台北磚廠股
份有限公司之九十五年度以後之公司業務帳目及財產情形。
聲請程序費用由相對人負擔。
    理  由
一、按繼續一年以上，持有已發行股份總數百分之三以上之股東
    ，得聲請法院選派檢查人，檢查公司業務帳目及財產情形，
    公司法第245條第1項定有明文。次按，公司法第245條第1項
    所定聲請選派檢查人之規定，除具備繼續1年以上持有已發
    行股份總數3%之股東之要件外，別無其他資格之限制（最高
    法院86年度台抗字第108號裁定意旨參照）。又選派檢查人
    ，乃法院固有之職權，法院本得依客觀公正之推薦而依職權
    為選派，不容聲請人僭越，亦即聲請人並無指定檢查人之權
    ，惟若聲請人越權贅為聲請，該聲請自不生拘束法院之效力
    。且自聲請人聲請選派檢查人之目的主要在於檢查公司財產
    及其他情形而非以特定之人為檢查人以觀，法院依法審核後
    選派其所指定以外之人為檢查人時，聲請人即已達其檢查公
    司之目的，要無非由何人檢查不可之理，是即應認其聲請已
    獲全部之滿足，而無須另駁回其指定特定人為檢查人之部分
    ，核先敘明。
二、聲請人聲請意旨略以：聲請人為相對人台北磚廠股份有限公
    司之繼續1年以上，持有總股份9.11%之股東。然查，相對人
    於民國（下同）95年間與及其轉投資公司即泰北磚廠股份有
    限公司出售林口土地，分別獲利約新台幣（下同）3億元及4
    億元，相對人並於96年出售所持有之宜華國際股份有限公司
    之252,143,120股股份，前2筆交易金額約達數十億元。關於
    出售土地案，經聲請人於96年6月25日股東會中提出討論，
    關於出售土地部分，會議主席竟表示「該案僅經過董事會決
    議而未經過股東會決議」。而出售股份案，雖經公司於96年
    5月22日股東臨時會決議授權董事長隨時召集董事會研討決
    定，惟就諸如股價議訂等買賣契約必要之點等股份買賣交涉
    過程，股東則無從知悉，更無監督可言。又依所得稅法第66
    條之9第1項之規定，需加徵10%之營利事業所得稅，然相對
    人於96年6月25日之股東常會所提交承認及討論之95年度財
    務報表揭示，相對人未分配盈餘高達1,866,804,772元閒置
    不用，且董事會亦未提出任何營運計畫以說明該筆資金之運
    用，相對人無正當理由保留未分配盈餘，並與相對人章程第
    21 條「本公司為求有效運用閒置資金，得轉投資其他生產
    事業及上市公司股票」之規定相悖。為此，聲請人曾於該次
    股東常會中就前揭事項提出質疑，主席及董事雖表示會後將
    提供相關資料供聲請人查閱，聲請人並以存證信函臚列依公
    司法第210條規定之查閱資料範圍，然聲請人於96年7月6日
    偕同律師前至聲請人處查閱之際，竟遭其職員及所委任之律
    師阻撓，先以聲請人所委任律師並非該公司股東為由而不准
    律師陪同查閱，於聲請人單獨進入會議室查閱時，復以股東
    無權查閱前揭存證信函所指定之營運簿冊等相關資料為由，
    命聲請人離去。是前揭2件出售案件之相關資料及使用情形
    ，另人心生疑竇，有選任檢查人之必要。而會計師林耕州執
    行會計業務多年，且與相對人無利益衝突或迴避之情，應得
    擔任本件檢查人。為此，爰依公司法第245條第1項之規定，
    聲請選任林耕州會計師為檢查人，檢查相對人業務帳冊及財
    產情形等等語。並提出股東名冊、相對人公司章程、損益表
    、資產負債表、股東權益變動表、盈虧撥補表、存證信函及
    收件回執、開會通知、出席通知書（均影本）等件為證。
三、經查，依聲請人所提伊於90年6月29日之相對人公司股東名
    冊、94年6月2日印製之出席通知書、94年12月2日股東名冊
    、95年5月23日及96年6月4日印製之股東會出席通知書所示
    ，聲請人持有相對人已發行股份總數1,900,000股其中173,0
    00股（90年時為174,977股），是足認聲請人自94年6月2日
    起至本件聲請人聲請之日即96年9月21日，為繼續1年以上，
    持有相對人已發行股份總數3%以上之股東至明。次查，經本
    院依職權函請台北市會計師公會推薦適當之會計師供本院遴
    選為相對人公司檢查人，經該會推薦趙治民會計師（圓致會
    計師事務所，設台北市○○○路○段27號6樓之10），有該會
    96年11月27日北市會字第0960598號函可稽，本院審酌趙治
    民會計師，對於公司業務、帳目及盈虧情況應能本於專業知
    識予以檢查，當亦能適時維護、保障聲請人及其他股東之權
    益，應屬適當，依公司法第245條第1項之規定，選派會計師
    趙治民為檢查人，檢查相對人公司之93年度公司業務之帳目
    及財產情形。至聲請人指定之檢查人部分，如首揭說明，屬
    贅為聲請，爰不另為駁回之諭知，附此敘明。
四、又，本件聲請人雖僅聲明檢查相對人公司之業務帳目及財產
    狀況，並無指定相關帳冊之年度範圍。惟參酌相對人係就95
    年、96年之交易案件有所質疑而提出本件聲請，該等交易之
    帳務，即應記載於當年度之業務帳冊及財產狀況中，是本件
    檢查範圍自應限於95年度以後之業務帳目及財產情形。再，
    相對人應在主文所示之範圍中，依檢查人之要求提出相關帳
    簿、表冊供檢查，如有妨礙、拒絕或規避行為者，依公司第
    245條第3項之規定，得處新臺幣二萬元以上十萬元以下罰鍰
    ，併此敘明。
五、依非訟事件法第175條第3項，裁定如主文。
中    華    民    國    97    年    1     月    11    日
                  民事民事第三庭法  官  林振芳
以上正本係照原本作成
如不服本裁定應於送達後10日內向本院提出抗告狀，並繳納抗告
費新臺幣1,000元
中    華    民    國    97    年    1     月    11    日
                                書記官  李淑芬


司法院資訊處製作；財團法人民間司法改革基金會備份。
